臺灣高等法院民事判決　　　　　　　　　 94年度上字第444號
上　訴　人　丙○○
訴訟代理人　魏早炳律師
　　　　　　陳恩民律師
　　　　　　魏翠亭律師
上　訴　人　乙○○（即簡秀絨）
　　　　　　甲○○
共　　　同
訴訟代理人　溫瑞鳳律師
上列當事人間返還租賃物事件，兩造對於中華民國94年2月18日
臺灣新竹地方法院92年度訴字第120號第一審判決各自提起上訴
，本院於94年10月18日言詞辯論終結，判決如下：
    主  文
兩造上訴均駁回。
第二審訴訟費用由兩造各自負擔。
    事實及理由
一、上訴人丙○○主張：(一)伊於民國（下同）87年3月14日， 將
    坐落新竹市○○路310號1樓（含地下室）部分建物（下稱系
    爭房屋）租予上訴人乙○○，作為開設白木屋食品股份有限
    公司（下稱白木屋公司）經營蛋糕食品販賣事業之用，由上
    訴人甲○○為連帶保證人，並約定租賃期間自87年3 月29日
    起至92年3月28日止，租金原為每月新台幣 （下同）85,000
    元，自90年3月29日起調整為96,523元，再於91年3月29日起
    調整為每月99,419元，租金逾期未繳者，每日按欠繳金額加
    計百分之6， 作為懲罰性違約金，若積欠租金達乙期者，視
    為違約，不待期限屆滿，伊得終止租約並逕行將房屋收回。
    又關於水電使用費由承租人自行負擔，承租人若不履行租約
    而涉訟者，則訴訟費用及律師費用均由承租人負擔；另約定
    系爭房屋如須改裝設施者，應由伊書面同意後，始得為之，
    並不得損及原有建築之結構及管線，否則上訴人乙○○應負
    賠償責任；又於終止租約之日起，上訴人乙○○應將房屋回
    復原狀交還予出租人，終止租約或租賃期滿不交還房屋者，
    自期滿之翌日起，按相當5倍租金之金額計付違約金； (二)另
    於87年3 月14日訂約前履勘現場時，雙方曾協議就拆除系爭
    建物左側水泥牆以裝潢玻璃造型門事宜，僅於「大樑之下方
    」為限。詎上訴人乙○○於裝潢時，擅將系爭建物正側兩面
    大樑全數拆除，又以伊子蘇智斌在外欠債未還，討債公司前
    來騷擾，致影響店內生意為由，於91年3 月20日派員協商要
    求伊安裝監視器，並要求自91年3 月份起將租金調降為每月
    40,000元，至92年2 月28日為止，伊亦同意，並簽立同意書
    為證；惟上訴人乙○○自始即未按上開協議繳付每月40,000
    元之租金，水、電費用部分亦自91年6 月份起未為繳納，伊
    乃於91年12月25日以新竹西門郵局第37 9號存證信函催告限
    期繳付所積欠之租金及水電等費用，並聲明：「再不付清租
    金時，隨即視為台端願意拋棄權利，同時解除原調降租金之
    約定，恢復依原租約即每月99,419元之規定，不另通知。」
    又「依原租約第6條第1款之約定，租金拖欠達乙期，視為承
    租人違約，出租人得不待租期屆滿，逕行終止租約及收回房
    屋，不待催告」等語，請求上訴人乙○○限期履行，迭經催
    告無效，遂於92年1 月30日聲明終止兩造之租賃契約，並限
    期回復原狀，將系爭房屋交還伊。(三)上訴人乙○○雖將系爭
    房屋騰空，惟未依約將系爭房屋全部回復原狀。依兩造租賃
    契約之法律關係，伊自有權請求上訴人乙○○給付下列金額
    ：1.租金部分：因上訴人乙○○遲延給付租金，經伊限期10
    日催告，並聲明如逾期不為給付即視為解除原減租之協議，
    不另通知，仍按原租約所約定之每月99,419元之租金計算之
    ，是原減租之協議已因解除而不適用，上訴人乙○○所欠租
    金計算至91年12月28日，共計8個月，合計應給付租金712,8
    24元。水電費用部分：上訴人乙○○自91年6月起至92年4月
    26日止所拒繳之自來水費2,641元、及自92年3月26日起至92
    年7月25日止之電費12,688元，共計15,329元。 3.回復原狀
    之費用部分：上訴人乙○○承租系爭房屋後，未經伊同意
    擅將系爭房屋正側兩面之大樑打斷拆除，伊需另行雇工重新
    修復始能回復系爭建物原狀，計須花費636,311元。 上訴
    人乙○○於承租系爭房屋後，將室內店面及騎樓均以混凝土
    予以填高，室內部分填高約20公分，騎樓部分約12公分，此
    部分回復原狀之費用為96,600元。上訴人乙○○增設變壓
    器、開關、配電箱、電錶及電線等配電設施，經估價結果，
    拆除之費用為35,700元。4.律師費部分：本件訴訟至第一審
    終結之律師費為60,000元。5.違約金部分：伊得依兩造之租
    賃契約第6條第2款約定，自終止租約之翌日起至交還房屋之
    日止，相當於原定租金之5倍請求違約金，茲減縮為請求2倍
    即198,83 8元計算之違約金。爰依租賃物返還請求權及連帶
    保證之法律關係，求為判決：(一)上訴人乙○○、甲○○應連
    帶給付上訴人丙○○1,556,764元，其中712,824元，各自如
    原判決附表一所示之日起算至清償日止， 每日按百分之6計
    算違約金， 其餘843,940元自起訴狀繕本送達上訴人乙○○
    、甲○○之翌日起至清償日止， 按週年利率百分之5計算利
    息。(二)上訴人乙○○、甲○○應自92年1月31日起至92年3月
    28日止，按月連帶給付上訴人丙○○198,838元等語。
二、上訴人乙○○、甲○○則以： (一)91年2月間，因蘇智斌之債
    務糾紛，討債公司知悉上訴人丙○○將系爭房屋出租予上訴
    人乙○○經商使用，屢次至上訴人乙○○承租處騷擾，致顧
    客誤認上訴人乙○○發生財務問題，影響上訴人乙○○之商
    譽甚鉅，嗣經兩造協商後，上訴人丙○○同意自91年3月1日
    起至92年2 月底止，每月租金調整為40,000元，繼續承租經
    營，待蘇智斌之債務糾紛早日平息，上訴人乙○○回復正常
    營運，詎事與願違，討債公司仍前來騷擾如故，幾無寧日，
    致上訴人乙○○營業受有重大損失，雖屢次請求上訴人丙○
    ○處理，卻置之不理，致上訴人乙○○無法當面交付租金，
    絕非如上訴人丙○○所稱上訴人乙○○拒付租金之情事。(二)
    上訴人乙○○已將自91年3月起至92年3月28日租期屆滿止所
    有租金依約交付予上訴人丙○○；又上訴人乙○○亦將先前
    所交付上訴人丙○○之押租金300,000元， 作為抵付租金之
    用。 (三)兩造於91年3月20日所簽立之同意書，並未約定「再
    不付租金，即視為上訴人乙○○願意拋棄權利，上訴人丙○
    ○得解除原調降租金」等失權效果，上訴人丙○○主張租金
    回復為99,419元於法無據。(四)依上訴人丙○○所提出之系爭
    房屋改裝略圖及明細表中，已註明「此道門原來水泥牆打掉
    ，裝置玻璃造型門（大樑下為原則）」，所謂原則，係依裝
    潢設計之考量，於必要時，仍可將玻璃造型門裝於大樑，此
    為當然解釋。又如上訴人丙○○所稱不同意上訴人乙○○將
    系爭房屋正側兩面大樑拆除者，何以上訴人乙○○自87年 3
    月14日承租後，立即進行裝潢，裝設玻璃造型門於大樑，並
    營業迄今，上訴人丙○○均未表示異議，且按月收租之理？
    且上訴人丙○○於91年12月25日向上訴人乙○○發函之內容
    亦未提及其不同意大樑拆除，應予賠償等語。是改裝玻璃造
    型門，既為兩造所同意，上訴人乙○○花費鉅資所施作，更
    利於系爭房屋開設店鋪使用，況上訴人丙○○以現況出租予
    他人，上訴人乙○○自無須負回復原狀及賠償責任等語，資
    為抗辯。
三、本件原審對於上訴人丙○○之請求，判命上訴人乙○○、甲
    ○○應連帶給付上訴人丙○○415,461元， 及自起訴狀繕本
    送達翌日起即92年3 月27日起至清償日止，按年息５％計算
    之法定利息，並依兩造聲請為准免假執行之宣告，而駁回上
    訴人丙○○其餘之請求。兩造各就其敗訴部分，分別聲明不
    服，提起上訴。上訴人丙○○上訴聲明，求為判決：(一)原判
    決關於上訴人丙○○敗訴部分廢棄；(二)上訴人乙○○、甲○
    ○應再連帶給付上訴人丙○○1,143,878元，其中712,824元
    部分，各自如原判決附表一所示之日起算至清償日止，按日
    息６％計算之違約金。 其餘431,054元自起訴狀繕本送達之
    翌日起至清償日止，按年息６％計算之利息。(三)上訴人乙○
    ○、甲○○應自租約終止之日（即92年1月31日）起至92年3
    月28日止，按月連帶給付上訴人丙○○198,8 38元。上訴人
    乙○○、甲○○答辯聲明則求為判決駁回對造上訴。上訴人
    乙○○、甲○○上訴聲明，求為判決：(一)原判決不利於上訴
    人乙○○、甲○○部分廢棄；(二)上開廢棄部分，上訴人丙○
    ○在第一審之訴駁回。上訴人丙○○答辯聲明則求為判決駁
    回對造上訴。
四、上訴人丙○○主張伊與上訴人乙○○訂有租賃契約，由上訴
    人甲○○為連帶保證人，租賃期限自87年3月29日起至92年3
    月28日止，上訴人乙○○已於92年3 月28日將系爭房屋交還
    上訴人丙○○等情，並提出租賃契約乙份為證（見原審卷第
    13-16頁）， 且為兩造所不爭執，此部份之事實，自堪信為
    真實。上訴人丙○○又主張上訴人乙○○尚應給付租金及負
    損害賠償責任等語，為上訴人乙○○所否認，並以前詞置辯
    ，是本件爭點為： (一)兩造間之租賃契約係於92年1月30日終
    止，抑92年3月28日終止？ (二)上訴人乙○○是否尚應給付租
    金及負損害賠償責任？茲分述如下。
五、爭點一：兩造間之租賃契約係於92年1月30日終止，抑92年3
    月28日終止？
  (一)按承租人租金支付有遲延者，出租人得定相當期限，催告承
    租人支付租金，如承租人於其期限內不為支付，出租人得終
    止契約；租賃物為房屋者，遲付租金之總額， 非達2個月之
    租金額，不得依前項之規定，終止契約，其租金約定於每個
    月開始時支付者，並應於遲延給付逾2個月時， 始得終止契
    約，民法第440條第1項及第2項定有明文。 又承租人積欠租
    金除以擔保金抵償外，達2個月以上時， 出租人始得收回房
    屋，土地法第100條第3款亦有明文；按土地法第100條第3款
    關於擔保金抵償租金之規定，雖僅就未定有期限之租賃而設
    ，然在有期限之租賃實具有同一之法律理由，自應類推適用
    （最高法院44年臺上字516號判例參照）。 又上開規定係為
    保護經濟上之弱者即承租人而設，為強制規定，自不得以約
    定排除之。上訴人丙○○主張；系爭租賃契約第3條第2款約
    定：保證金新台幣拾萬元，不得抵付租金，並無違反土地
    法第100條第3款特別規定云云，尚不足採。
  (二)上訴人丙○○主張上訴人乙○○自91年4 月份起未繳納租金
    ，上訴人乙○○固不否認， 惟辯稱伊以上開押租金300,000
    元抵償租金； 且又於92年4月2日以184,843元支票支付租金
    ，並無欠租等語，上訴人丙○○則主張依兩造間租賃契約第
    3條第2款約定，押租金不得抵付租金云云。查兩造間租賃契
    約雖有押租金不得抵付租金之約定，惟揆諸前開說明，該約
    定違反法律強制規定，自不生效力，是上訴人乙○○自得以
    押租金300,000元抵償未支付之租金。
  (三)上訴人乙○○雖辯稱因上訴人丙○○未出面處理蘇智斌之債
    務糾紛，致上訴人乙○○無法當面交付租金，且因蘇智斌之
    債權人來店鬧事，使其營運大受影響，故行使同時履行抗辯
    權，拒絕給付租金云云，惟兩造間租賃契約第3條第1項約定
    ：每月租金應於28日以前以自動繳納存入甲方（即上訴人丙
    ○○）指定帳戶取得憑證即視為完納，由上開約定觀之，租
    金無須由上訴人乙○○當面交付，是上訴人乙○○此部份之
    抗辯，自不可採。又上訴人丙○○雖主張蘇智斌之債務自91
    年5 月27日起即解決，上訴人乙○○雖辯稱其營運受有影響
    ，惟均未舉證以實其說，是此部份之辯詞，均難採信。
  (四)上訴人丙○○又主張因上訴人乙○○遲遲未給付租金，乃於
    91 年12月25日以新竹西門郵局第379號存證信函催告上訴人
    乙○○於函到10日內給付欠租，如逾期未付，則解除原降租
    金之約定，回復每月租金為99,419元 （見原審卷第23-26頁
    ），上訴人乙○○逾期仍未給付，是系爭房屋之租金已回復
    原約定之金額云云，惟查：租金除有法定升降之事由外，仍
    由當事人協議約定之。兩造間之租金既已於91年3 月份協議
    調降為40,000元，自不得因上訴人丙○○單方面以存證信函
    催告，上訴人乙○○逾期未給付欠租，而生增加租金之效力
    ，是上訴人丙○○此部份之主張，應無可採。上訴人丙○○
    復主張： 兩造於91年3月20日所訂之同意書，係屬兩造就上
    訴人乙○○所指因上訴人丙○○之子欠債，有人為逼債而騷
    擾其正常營運，而造成之損害爭議所達成之和解契約性質，
    而和解契約亦屬契約之一種，仍有債務人履行給付遲延之問
    題，因上訴人乙○○遲延給付租金，為其所解除，而回復租
    金為每月99,419元云云。然核閱上開同意書之性質（見原審
    卷第22頁）並非和解契約，自不生給付遲延、解除契約之問
    題，更不因上訴人丙○○片面之解除而失效力。況上開同意
    書，並未有「再不付清租金，即視為被告（即上訴人乙○○
    ）願意拋棄權利，上訴人丙○○得解除原降租金之約定」。
    故上訴人丙○○上開主張，亦非可採。
  (五)查上訴人乙○○曾於91年3 月間份開立金額96,523元之支票
    支付租金，而系爭房屋每月租金為40,000元，扣除上開支票
    之金額，91年5月份僅給付16,523元之租金（計算方式：96,
    523- 40,000-40,000=16,523），而尚有23,477元未給付（
    計算方式：40,000-16,523=23,477）。如以上訴人乙○○先
    前給付之押租金300,000元抵償之，可抵償至91年11月份【
    計算方式：300,000 -23,477（91年5月份）-240,000（91年
    6月份至91年11月份）=36,523】， 而91年12月份則有3,477
    元之租金未為給付（計算方式：40,000-36,523=3,477）。
    次查系爭房屋欠租以擔保金抵償後，上訴人乙○○自91年12
    月份起未依約付清租金，而上訴人丙○○並未於上訴人乙○
    ○遲付2期以上之租金定期催告上訴人乙○○支付租金， 揆
    諸前揭條文規定，上訴人丙○○主張以92年1 月30日之存證
    信函終止租約，核與上開規定有違，自不生終止租約之效力
    ；應認兩造間之租賃契約係於92年3 月28日，亦即租賃期間
    屆滿時終止。上訴人主張：系爭租賃契約係於92年1 月30日
    終止云云，尚非可採。
  (六)上訴人乙○○於92年1 月起未依約付清租金，已如前述。經
    查而上訴人乙○○又以發票日為92年4月2日，票面金額為18
    4,843元之支票， 交予上訴人丙○○收受作為系爭房屋之租
    金，則扣除91年12月份未給付之3,477元、 92年1月份至2月
    份未付清之租金80,000元、 3月份依兩造間之協議已回復之
    租金99,419元，尚餘1,947元（計算式：184,843-3,477-40,
    000-40,000-99,419 = 1,947）。兩造間之租賃契約第6條第
    1項固約定，租金逾期每一日，按欠繳金額加收百分之6逾期
    違約金。 查上訴人乙○○自91年12月份起至92年3月份止，
    分別有3,477元、40,0 00元、40,000元及99,419元未為給付
    ，上訴人丙○○得依前揭規定請求上訴人乙○○給付此部份
    之逾期違約金。惟按約定之違約金過高者，法院得酌減至相
    當之數額，民事訴訟法第252條定有明文。 至於是否相當，
    即須依一般客觀事實、社會經濟狀況及當事人所受損害情形
    、契約履行時當事人得享有之一切利益，以為斟酌之標準（
    最高法院79年臺上字第1915號判例參照）。經查上訴人乙○
    ○雖有遲付租金之情形，惟於上訴人乙○○遲付租金期間，
    兩造間之租賃契約仍然存在，上訴人丙○○不能將系爭房屋
    出租他人，亦不能為使用收益，上訴人丙○○僅受有遲付租
    金之利息損失，是本院認兩造約定之逾期違約金為每日按欠
    繳金額６％計算，實屬過高，應予酌減，應以約定最高利率
    即週年利率％為適當，上訴人乙○○就逾期部分應給付上
    訴人丙○○2,527元之違約金 （計算方式：如原判決附表二
    ）。上訴人丙○○主張：應加計按欠繳金額加收每日百分之
    六之懲罰性違約金云云，亦不足採。
  (七)上訴人丙○○請求上訴人乙○○尚未繳交之水、電費部分，
    因上訴人乙○○於92年3月28日將系爭房屋交還上訴人丙○
    ○，為上訴人丙○○所不爭執，是上開水電費由上訴人乙○
    ○負擔部分，應計算至92年3月28日止，則水費部分自91 年
    6月至92年4月應為2,403元 （計算方式：1367+149+193+238
    +318+138（收據金額為238元，上訴人丙○○僅主張138元）
    =2,403），上訴人丙○○請求水費自91年6月起至92年4月26
    日止共2,641元，自非有據。 另電費部分，上訴人丙○○請
    求自92年3月26日至同年7月25日之電費12,688元，惟上訴人
    乙○○已於92年3 月28日交還房屋，此部份之電費計費日期
    為92年3月26日至同年4月24日部分為1,530元， 由上訴人乙
    ○○負擔外，其餘5月至7月份之電費，因上訴人乙○○既未
    使用系爭房屋，則上訴人丙○○不得請求上訴人乙○○負擔
    之，上訴人丙○○請求電費12,688元，亦非有據。是上訴人
    簡菱應負擔之水、電費共計3,933元（計算方式：1,530+2,4
    03=3,933）， 如以前述上訴人乙○○給付租金尚餘1,947元
    支付之，尚不足1,986元 （計算方式：3,933-1,947= 1,986
    ）。
  (八)如前所述，兩造間租賃契約於92年3 月28日租賃期間屆滿時
    終止，上訴人乙○○既於租賃期間屆滿之日即交還系爭房屋
    ，則並無逾期未交還房屋之情事，則上訴人丙○○請求上訴
    人乙○○依兩造間之租賃契約第6條給付違約金云云， 應無
    可採。
六、爭點二：上訴人乙○○、甲○○對上訴人丙○○是否應負損
    害賠償責任？
  (一)核閱系爭租賃契約第3條第3項及第5項分別約定：乙方 （即
    上訴人乙○○）因租賃期滿或終止租約日應即將房屋恢復原
    狀遷讓交還，不得向甲方（即上訴人丙○○）請求遷移費或
    任何費用；房屋有改裝設施之必要，不得擅自拆毀改造，乙
    方應取得甲方書面同意後始得自行裝設，但不得危害安全損
    害原有建築之結構及管線否則應負完全賠償責任，乙方於交
    遷房屋時完全拆除增設地上物等廢棄物及垃圾清除運離並應
    負責回復原狀。上訴人丙○○主張上訴人乙○○竟將正側兩
    面之大樑打斷拆除，並增設變壓器、開關及新電表等，並提
    出照片6張為證（見原審卷第154-159頁），應負損害賠償責
    任，上訴人乙○○則辯稱系爭房屋承租時即無樑柱，而改裝
    方式已與上訴人丙○○書面協議云云，惟查：證人林文章雖
    證稱：其受雇施作系爭房屋時，橫樑都已經拆好了等語（見
    原審卷第143、168頁），惟此僅能認定證人林文章施作系爭
    房屋時無橫樑存在，尚難認上訴人乙○○承租系爭房屋時即
    無樑柱存在，上訴人乙○○此部份之主張，自難採信。是依
    兩造間前開約定觀之，上訴人乙○○就有危害系爭房屋安全
    及增加之設備部分，應負擔回復原狀之費用。
  (二)關於系爭房屋正面及側面大樑部分，經兩造同意後，由原審
    委請臺灣省建築師公會（下稱建築師公會）鑑定，鑑定結果
    為：本件建築物為加強磚造，其結構性為剪力房屋， 其Y向
    （即側面）承重牆不應隨意拆除，故應以鋼筋植筋等回復原
    狀即可，另X向（正面）被予打斷拆除的， 實為一開口的輔
    助樑或稱過樑，並不危害安全，損害原有的建築結構安全及
    管線，修復至回復原狀之程度， 其費用應以194,500元為適
    當，有卷附台灣省建築師公會鑑定報告書可稽（見原審外放
    證物袋）。又上訴人丙○○雖主張應以補強柱子之施工方法
    予以補救云云，惟經原審函詢建築師公會，其回函稱：上訴
    人丙○○主張之施工方式沒有結構技師之認證，且所提之建
    築規則規定，加強磚造最高為3層樓房，而標的物為地上4層
    ，而所謂剪力房屋之重點為不接受抵抗彎曲力矩之房屋，並
    非來函所謂立體構架或斜撐系統、剪力牆之類，此有該公會
    93年臺建師鑑（92065）字第506號函附卷可稽（見原審卷第
    246頁）。上訴人丙○○雖主張此部份修復費用為636,311元
    ，惟揆諸前揭說明， 上訴人丙○○逾194,500元部分之請求
    ，不應准許。
  (三)系爭房屋電箱移除、地板墊高及室內木作裝潢拆除及修復費
    用部分，建築師公會鑑定結果認為建物內電箱、變壓器移除
    及修復費用為20,700元，地板墊高拆除部分之費用為112,70
    0，室內木作裝潢拆除及恢復費用為23,000元，共計156,400
    元，上訴人丙○○對此鑑定結果不爭執，上訴人乙○○亦表
    示願意負擔電箱移除費用部分（見原審卷第227頁）， 是上
    訴人丙○○主張此部份之修復費用，應為可採。上訴人乙○
    ○雖辯稱上訴人丙○○仍以系爭房屋之現況出租予他人，惟
    兩造間之租賃契約既已約定改裝不得危害安全損害原有建物
    之結構，租賃期間屆至上訴人乙○○應將房屋回復原狀遷讓
    交還，上訴人乙○○自不得以前揭抗辯而免除其依約履行之
    義務。
  (四)依兩造間租賃契約第6條第3項約定，因乙方（即上訴人乙○
    ○）不履行契約致如涉訟時，其訴訟費用均應歸乙方負擔（
    見原審卷第14頁）。本件上訴人丙○○提起返還租賃物及回
    復原狀之損害賠償，經委任訴訟代理人致支出費用60,000元
    ，並提出收據乙紙為證（見原審卷第42頁），依兩造間上開
    約定，自應由上訴人乙○○負擔。上訴人乙○○稱本件無涉
    訟之必要，其不必負擔此部分費用云云，尚非可採。
  (五)從而，系爭房屋因回復原狀所需之費用為350,900元 （計算
    方式：194,500+156,400=350,900）， 委任律師費用60,000
    元，上訴人乙○○尚欠之水、電費1,986元。 以上合計，上
    訴人乙○○尚應給付上訴人丙○○412,886元 （計算方式：
    350,900+60,000+1,986=412,886）。又上訴人甲○○為系爭
    租賃契約之連帶保證人，自應就上述債務與上訴人乙○○負
    同一責任，是上訴人乙○○、甲○○應連帶給付上訴人丙○
    ○412,886元。
七、綜上，上訴人乙○○就系爭房屋未給付之租金、水、電費及
    回復原狀部分，應連帶給付上訴人丙○○412,886元， 加計
    逾期未給付租金之違約金如原判決附表二為2,575元， 共應
    給付415,461元， 而上訴人甲○○為系爭租賃契約之連帶保
    證人，自應與上訴人乙○○負同一責任。從而，上訴人丙○
    ○主張上訴人乙○○、甲○○應連帶給付415,461元， 及自
    起訴狀繕本送達之翌日起即92年3 月27日起，按週年利率百
    分之5計算利息， 為有理由；逾此部分，為無理由，不應准
    許。原審就上開應准許部分，判命上訴人乙○○、甲○○如
    數給付，並為准免假執行之宣告，核無不合。上訴人乙○○
    、甲○○上訴意旨，指摘原判決此部分不當，求予廢棄，為
    無理由，應予駁回。至上開不應准許部分，原審為上訴人丙
    ○○敗訴之判決，經核並無違誤，上訴人丙○○上訴意旨，
    指摘原判決此部分不當，求予廢棄，為無理由，亦應駁回。
八、本件事證已臻明確，兩造其餘攻擊及防禦方法，核與判決結
    果不生影響，爰不一一論述，附此敘明。
九、據上論結，本件兩造之上訴，均為無理由，依民事訴訟法第
    449條第1項、第78條，判決如主文。
中　　華　　民　　國　　94　　年　　11　　月　 　1　　日
                  民事第三庭審判長法  官　林敬修
                                  法  官  藍文祥
                                  法  官　劉勝吉
正本係照原本作成。
上訴人乙○○（即簡秀絨）、甲○○不得上訴。
上訴人丙○○如不服本判決，應於收受送達後20日內向本院提出
上訴書狀，其未表明上訴理由者，應於提出上訴後20日內向本院
補提理由書狀（均須按他造當事人之人數附繕本）上訴時應提出
委任律師或具有律師資格之人之委任狀；委任有律師資格者，另
應附具律師資格證書及釋明委任人與受任人有民事訴訟法第 466
條之1第1項但書或第2項（詳附註）所定關係之釋明文書影本。
中　　華　　民　　國　　94　　年　　11　　月　　2 　　日
　　　　　　　　　　　　　　　　　書記官　李翠齡
附註：
民事訴訟法第466條之1（第1項、第2項）：
對於第二審判決上訴，上訴人應委任律師為訴訟代理人。但上訴
人或其他法定代理人具有律師資格者，不在此限。
上訴人之配偶、三親等內之血親、二親等內之姻親，或上訴人為
法人、中央或地方機關時，其所屬專任人員具有律師資格並經法
院認為適當者，亦得為第三審訴訟代理人。
